【裁判字號】    95,訴,5136
【裁判日期】    951002
【裁判案由】    損害賠償
【裁判全文】
臺灣臺北地方法院民事判決              95年度訴字第5136號
原      告  甲○○
訴訟代理人  黃坤鍵律師
被      告  福灣企業股份有限公司
法定代理人  乙○○
訴訟代理人  朱百強律師
上列當事人間損害賠償事件，本院於民國95年9月18日言詞辯論
終結，判決如下：
    主      文
原告之訴及假執行聲請均駁回。
訴訟費用由原告負擔。
    事實及理由
一、原告主張：伊於民國94年5月13日以分期付款方式，向被告
    購買車號3757-MN之自用小客車乙輛（下稱系爭車輛），價
    金新台幣（下同）779,000元。嗣因伊未依約繳款，系爭車
    輛遭被告取回停放於停車場內，惟被告卻未盡保管及注意義
    務，致系爭車輛遭竊，然因系爭車輛內放有柯乃清、印地安
    傳播製作有限公司（下稱印地安公司）分別所有之衛星定位
    系統、攝影器材，及伊另加裝於車內之汽車設備，均連同車
    輛一併失竊。爰依侵權行為法則，提起本訴等情。並於本院
    聲明：(一)被告應給付原告1,718,650元（原告原起訴請求金
    額為1,768,650元，嗣於本院審理中減縮為1,718,650元，見
    本院卷第49頁）。(二)願供擔保請准宣告假執行。
二、被告則以：系爭車輛係原告以分期付款方式向伊購買，於原
    告未繳清車款前，系爭車輛所有權本即屬於伊所有，則系爭
    車輛遭竊原告並無受有何損害；至於他人之物是否因放置系
    爭車輛內而一併失竊，原告並未舉證以實其說，是原告請求
    伊需負賠償，顯無理由等語，資為抗辯。並於本院聲明：(一)
    原告之訴及假執行聲請均駁回。(二)如受不利之判決，願供擔
    保請准宣告免為假執行。
三、查，原告於94年5月13日以分期付款方式，向被告購買系爭
    車輛，價金779,000元。嗣因其未依約繳款，系爭車輛遭被
    告取回，並停放於停車場內而遭竊等情，有卷附統一發票、
    照片、台北縣政府警察局車利失竊電腦輸入單可憑（見本院
    卷第7至8頁、第44頁），並為兩造所不爭執，堪信為真。
四、本件應審究者為被告是否有侵權行為致原告受有損害？茲分
    別論述如下：
(一)、按因故意或過失，不法侵害他人之權利者，負損害賠償責任
    ，民法第184條第1項前段定有明文。且，損害賠償之債，以
    有損害之發生及有責任原因之事實，並二者之間，有相當因
    果關係為成立要件。故原告所主張損害賠償之債，如不合於
    此項成立要件者，即難謂有損害賠償請求權存在（最高法院
    48年台上字第481號判例意旨參照）。
(二)、查，系爭車輛為原告以附條件買賣方式向被告購買，且因原
    告有未依約繳庫情事，遭被告取回乙節，為原告所自陳（見
    本院卷第3頁），則依動產擔保交易法第26條第28條規定，
    系爭車輛於原告未繳清價款前，該車輛之所有權本即屬於被
    告所有，是系爭車輛遭竊受有損害者應為被告而非原告，故
    原告主張因其為系爭車輛所有人，因該車遭竊致其受有車款
    損害77 9,000元云云，顯非可取。
(三)、另原告主張：系爭車輛因放置有柯乃清、印地安公司分別所
    有之衛星定位系統、攝影器材，及伊加裝於車內之汽車設備
    ，亦一併失竊而受有損害云云，固據提出和解協議書、收據
    為證（見本萬卷第9至11頁）。但查，系爭車輛於遭竊時，
    該車輛內是否置有衛星定位系統、攝影器材等物品，自難僅
    憑該和解書即可證明車內放置有上列物品（民事訴訟法第27
    7條前段及最高法院93年台上字第2058號判決意旨參照）；
    且，原告並未舉證其確有依約支付和解金予柯乃清、印地安
    公司乙情（見本院卷第10頁之和解書並未記載和解金額；第
    9頁之和解書雖記載和解金額，但核與台北縣政府警察局海
    山分局函覆本院，並未陳明有賠償乙事，此觀本院卷第32至
    34頁自明）；另原告是否有購買汽車設備加裝於系爭車輛內
    ，亦難僅憑該收據即足證明之；況退步言之，縱系爭車輛內
    有上開物品隨同車輛一併失竊，然本件故意不法侵害原告之
    行為人，應係竊車之人，並非被告，是原告主張：被告有故
    意或過失不法行為，致上列物品隨同車輛一併失竊，致有損
    害云云，自無可取。
(四)、再，原告亦未舉證證明被告保管系爭車輛有何未盡保管及注
    意義務之責任，要難僅因系爭輛於停車場內遭竊，即驟認被
    告保管系爭車輛有何違反保管及注意義務。是原告主張：被
    告因未對系爭車輛盡保管及注意義務，致該車遭竊，自應負
    侵權行為責任云云，即無可採。
五、從而，原告爰依侵權行為法則，訴請被告應給付原告1,718,
    650元，為無理由，應予駁回。又原告之訴既經駁回，則其
    假執行之聲請即失所附麗，應併予駁回。
六、本件事證已臻明確，兩造其餘攻擊或防禦方法，經本院審酌
    後，認均與本件之結論無涉，茲不再一一論述，併予敘明。
七、據上論結，本件原告之訴為無理由，依民事訴訟法第78條，
    判決如主文。
中    華    民    國    95    年    10     月    2    日
                  民事第一庭    法  官  楊絮雲
以上正本係照原本作成
如對本判決上訴，須於判決送達後20日內向本院提出上訴狀
中    華    民    國    95    年    10    月     2    日
                                書記官  薛德芬


司法院資訊處製作；財團法人民間司法改革基金會備份。
